【裁判字號】    98,交聲,2296
【裁判日期】    981030
【裁判案由】    違反道路交通管理處罰條例聲明異議
【裁判全文】
臺灣臺北地方法院交通事件裁定        98年度交聲字第2296號
原處分機關  臺北市交通事件裁決所
異  議  人
即受處分人  乙○○
上列異議人即受處分人因違反道路交通管理處罰條例案件，對原
處分機關民國98年6月10日所為北市裁罰字第裁22-C00000000號
處分聲明異議，本院裁定如下：
    主  文
異議駁回。
    理  由
一、原處分意旨略以：異議人即受處分人乙○○於民國98年3月1
    5日晚間11時許，騎HSC-938號重型機車，駛經有燈光號誌管
    制之臺北縣新店市○○路、寶強路之交岔路口闖紅燈，逕行
    左轉寶強路，經警舉發，嗣原處分機關依道路交通管理處罰
    條例第53條第1項規定裁處罰鍰新臺幣（下同）1,800元，並
    依同條例第63條第1項第3款規定記違規點數3點等語。
二、異議意旨略以：伊有在待轉區○○○○段式左轉，舉發警員
    值勤位置視線遭安全島遮蔽而誤認伊違規，且警員本可在舉
    發路段交叉路口值勤，竟藏身於舉發處20公尺外為掩蔽性執
    法，違反舉發明確性原則云云。
三、按汽車駕駛人，行經有燈光號誌管制之交岔路口闖紅燈者，
    處新臺幣1千8百元以上5千4百元以下罰鍰。又汽車駕駛人有
    前開規定之情形者，除依該條處罰鍰外，並予記違規點數3
    點，而所謂汽車，包括機器腳踏車，道路交通管理處罰條例
    第53條第1項、第63條第1項第3款、第3條第8款分別定有明
    文。經查：
(一)交通警員製單舉發違反道路交通管理處罰條例所列之違規事實
  ，本質為行政處分，係公務員基於職務上權力，依法就特定具
  體事件所為公法效果之單方行政行為，基於公務員為公法行為
  具有公信力之原則，該行政處分當可被推定為有效，其據以依
  法處分之事實亦應認定為正確無誤，本此公信原則，乃立法者
  賦予行政機關制定違反道路交通事件統一裁罰基準及處理細則
  ，使執勤警員得立即處分以維交通秩序、安全之行政目的，反
  之，若謂公務員一切行政行為均需預留證據以證其實，則國家
  行政勢必窒礙難行，據此，刑事訴訟法就犯罪證據有關規定中
  ，與屬行政秩序罰之交通違規裁罰本旨不合部分，自不在準用
  之列（臺灣高等法院87年度交抗字第157號裁定意旨參照）。
  另依道路交通管理處罰條例裁處行政罰事件，依公法爭議之舉
  證責任分配法則，固應先由行政機關就履踐相關正當法定程序
  及人民應受處罰之客觀違反法令行為，負證明之責，惟倘受處
  分人就行政機關已為相當證明之前開事項欲為抗辯，亦須就其
  所辯提出反證，然行政機關就上揭應為舉證事項，非不得以執
  行查察取締勤務人員，依調查人證之程序，就親歷事實提供不
  可替代之證明方法，先予敘明。
(二)異議人確有上揭違規事實，業經舉發警員即證人甲○○到庭證
  述：伊看見異議人車紅燈左轉，當日執行盤查勤務，該路口有
  多個時相，其中一個時相是路口三個方向完全淨空，讓行人走
  ，舉發當時整個路口都無車子在動，因那個時段係給行人走的
  時段，就忽然看到異議人車紅燈左轉過來，伊會攔異議人係因
  當時行人號誌燈亮起，路上有行人在走，當時路上均無車子在
  動，突有一輛車轉過來，非常明顯，故伊看得非常清楚，因舉
  發路段待轉區很大，故舉發時待轉區內有無車輛，從伊方向可
  以看得到，況直行與左轉之角度並不同，異議人車左轉幅度是
  比較大的，與如果他在待轉區停等候再直行幅度根本就不一樣
  ，故認定異議人係左轉，且當時係晚間11點，並非交通繁忙時
  段，異議人違規動線很清楚，伊當時就是可以很確定受處分人
  有違規，才會開舉發單，伊視力正常，無近視等語（本院卷第
  22頁背面-24頁），復有證人當庭繪出異議人車行進方向及待
  轉區之現場照片存卷為憑（本院卷第26-27頁），應堪信實，
  衡證人甲○○係依法執行公務之警員，與受處分人毫不相識，
  亦無怨隙，實無捏造事實違法取締或故設虛詞構陷異議人致己
  亦受偽證罪嫌追訴處罰之理，是其證詞，應係真實可信，故異
  議人有違規事實一情，至堪認定，異議人空言曾在待轉區停等
  待轉云云，尚乏實據，難以憑採。
(三)異議人固提出舉發路段錄影光碟，惟該光碟僅得認舉發時段路
  口號誌時相變換之情，然不足證警員舉發當時確有誤判、異議
  人有在待轉區停等之情，是難執為有利異議人之認定。又警員
  是否在異議人車20公尺內值勤一節，顯無礙於本院就異議人確
  有違規事實之認定，是異議人此部分所辯，洵無可採。
四、綜前所述，原處分機關前揭裁罰核屬適法，異議人異議為無
    理由，應予駁回。
據上論斷，應依道路交通管理處罰條例第87條第2項，道路交通
案件處理辦法第19條，裁定如主文。
中    華    民    國    98    年    10    月    30    日
                      臺灣臺北地方法院交通法庭
                              法  官  陳琪媛
以上正本證明與原本無異。
如不服本裁定，應於裁定送達後5日內向本院提出抗告狀。
                              書記官  陳豪達
中    華    民    國    98    年    10    月    30    日


司法院資訊處製作；財團法人民間司法改革基金會備份。
